臺灣板橋地方法院民事判決　　　　　　　96年度訴字第1598號
原　　　告　乙○○
被　　　告　甲○○
上列當事人間請求清償借款事件，經本院於民國96年9 月28日言
詞辯論終結，判決如下：
    主  文
被告應連帶給付原告新台幣貳佰零貳萬元，及其中新台幣壹佰參
拾萬元自民國九十六年八月二十日起至清償日止，按週年利率百
分之十一計算之利息。
訴訟費用由被告負擔。
本判決於原告以新台幣陸拾柒萬伍仟元供擔保後，得假執行。但
被告如於假執行程序實施前，以新台幣貳佰零貳萬元預供擔保後
，得免為假執行。
    事實及理由
一、程序方面：
    本件被告未於最後言詞辯論期日到場，核無民事訴訟法第
    386 條所列各款情形，依原告之聲請，由其一造辯論而為判
    決。
二、原告主張；被告於民國84年5 月11日在原告住所向原告借款
    新台幣（下同）1,600,000 元，約定每月付息15,000元（折
    合年利率為11.25%），原告於同年5 月22日經由在板橋市農
    會之000-000-00000000號帳戶轉帳存入被告在同一農會之
    000-000-00000000號帳戶而交付借款。被告於借款後猶依約
    交付利息，並於87年1 月償還本金300,000 元，尚欠本金
    1,300,000 元，自87年1 月份起利息遞減為每月12,000元（
    折合年利率11.076%） ，被告繼續付息至89年3 月份止。本
    件借款雖未約定清償期，惟原告於92年5 月11日以存證信函
    催告被告於文到10日內償還借款本息，被告已於92年5 月14
    日收受該函，是本件借款應於92年5 月24日已屆清償期，計
    被告尚積欠本金1,300,000 元及最近5 年已屆期之利息
    720,000 （12,000X 60=720,000），共計2,020,000 元未清
    償。爰依消費借貸契約關係請求被告清償借款。並聲明：除
    假執行擔保金額及免為假執行部分外，餘如主文所示。
三、被告則以：原告係被告之姐夫，被告並未向原告借款，該
    1,600,000 元係訴外人即被告之弟呂光輝向原告所貸借，被
    告僅提供帳戶供呂光輝使用。後因原告與其配偶為此事有生
    爭執，被告乃向呂光輝表示會代償利息等語，並聲明：(一)請
    求駁回原告之訴及假執行之聲請。(二)如受不利判決，願供擔
    保請准宣告假執行。
四、原告主張其於84年5 月22日有存入借款1,600,000 元至被告
    在臺北縣板橋市農會之000-000-00000000號帳戶之事實，業
    據提出存款存根聯之影本1 紙附於本院卷第5 頁為證，並為
    被告所不爭執，自堪信為真實。被告就上開款項係屬借款乙
    節，並不爭執，但否認為其所貸借，抗辯：該款項係呂光輝
    所借等語。則本件應審究之爭點厥為：系爭消費借貸契約之
    法律關係究存在兩造之間？或係存在原告與呂光輝之間？經
    查，
    (一)原告主張系爭借款係被告所貸借乙節，除上開款項係匯入
      被告帳戶，有如前述外，並據證人即原告之配偶、被告之
      姐呂惠美到場證述：「原告是用我的房子去借款給被告，
      是84年的事情，借錢是已經講好，我們才去辦貸款，是被
      告來講說要借錢，有說要給公司用，但是她會負責。被告
      是當面來我們家講的，我在場，當天呂光輝沒有來，被告
      有說要付利息，是按當時的貸款利息。」等語在卷可憑（
      見本院96年9 月28日言詞辯論筆錄）。參以被告為銓能電
      子有限公司（下稱銓能公司）之負責人，亦為被告所不爭
      執（本院96年8 月28日言詞辯論筆錄），並有財政部臺灣
      省北區國稅局營利事業所得稅核定通知書之影本附於本院
      卷第28頁可稽，則證人甲○○證述被告為銓能公司之週轉
      向原告調借現款，合於事理。再徵諸被告就上開借款，有
      支付利息予原告乙節，有存摺之影本2 紙附於本院卷第8
      頁、現金袋之影本1 紙附於本院卷第27頁可稽。又被告於
      87年2 月間，曾書立會算單，與原告會算系爭借款自86年
      7 月份起至87年2 月間止之清償明細，除確認利息之清償
      外，並就本金業已清償300,000 元，僅餘1,300,000 元亦
      併行會算之事實，亦據原告提出會算單之影本1 紙附於本
      院卷第6 頁可稽。如上開款項非被告所貸借，實無由被告
      負責清償利息，並進行會算之理。原告主張系爭借款係被
      告所貸借，即非不可採信。
    (二)被告雖抗辯：銓能公司係呂光輝所經營，伊僅為掛名之負
      責人，且該款項係呂光輝個人所貸借，亦非供公司使用等
      語，惟被告係銓能公司登記之負責人，並實際有經手銓能
      公司之財務乙節，業據被告陳明（本院卷第20-21 頁，96
      年8 月28日言詞辯論筆錄），則被告顯非僅掛名負責人，
      而係實際有參與銓能公司業務之經營。且該款項如係呂光
      輝個人所貸借，亦無由被告給付利息之理。被告雖聲請本
      院通知其母親到場以證明僅係為呂光輝代償利息，但亦陳
      明不知其住所故無法提供地址以為通知，本院無從傳訊，
      是其抗辯系爭借款非其所貸借云云，不足採信。
五、按借用人應於約定期限內，返還與借用物種類、品質、數量
    相同之物，未定返還期限者，借用人得隨時返還，貸與人亦
    得定一個月以上之相當期限，催告返還。民法第478 條定有
    明文。查原告於92年5 月11日有以板橋郵局存證信函第1787
    號催告被告於10日清償借款，雖所定期限不相當，但依最高
    法院73年台抗字第413 號判例「民法第478 條規定：消費借
    貸未定返還期限者，借用人得隨時返還，貸與人亦得定一個
    月以上之相當期限催告返還。所謂貸與人得定一個月以上之
    相當期限催告返還，非謂貸與人之催告必須定有期限，祇須
    貸與人有催告之事實，而催告後已逾一個月以上相當期限者
    ，即認借用人有返還借用物之義務。」之要旨，本件經催告
    後已逾一個月以上相當期限，被告應有返還借用物之義務。
    又原告主張系爭借款自87年1 月份起，利息為每月12,000元
    ，有上開會算單及存摺影本可憑，被告僅給付利息至89年3
    月份，亦為被告所未爭執，則原告依消費借貸之法律關係，
    請求被告返還借款本金1,300,000 元，及最近5 年之遲延利
    息720,000 元（12,000 X 60=720,000） ，並就借款本金
    1,300,000 元部分自96年8 月20日（即起訴狀繕本送達翌日
    ）起，至清償日止，按年息百分之十一計算之利息，為有理
    由，應予准許。
六、兩造均陳明願供擔保，請求宣告假執行及免為假執行，核無
    不合，茲分別酌定相當之擔保金額，予以准許。
七、結論：本件原告之訴為有理由，依民事訴訟法第385 條第1
    項前段、第78條、第390 條第2 項、第392 條第2 項，判決
    如主文。
中　　華　　民　　國　　96　　年　　9 　　月　　29　　日
                  民事第二庭    法　官　陳麗玲
以上正本係照原本作成
如對本判決上訴，須於判決送達後20日內向本院提出上訴狀
中　　華　　民　　國　　96　　年　　9 　　月　　29　　日
                            書記官　陳玉心
